【裁判字號】    97,裁,4380
【裁判日期】    970911
【裁判案由】    土地增值稅
【裁判全文】
最  高  行  政  法  院  裁  定
                                      97年度裁字第4380號
上  訴  人  甲○○
被 上訴 人  乙○○○○○
代  表  人  丙○○
上列當事人間土地增值稅事件，上訴人對於中華民國97年5月22
日高雄高等行政法院97年度訴字第47號判決，提起上訴，本院裁
定如下：
    主  文
上訴駁回。
上訴審訴訟費用由上訴人負擔。
    理  由
一、按對於高等行政法院判決之上訴，非以其違背法令為理由，
    不得為之，行政訴訟法第242條定有明文。依同法第243條第
    1項規定，判決不適用法規或適用不當者，為違背法令；而
    判決有同條第2項所列各款情形之一者，為當然違背法令。
    是當事人對於高等行政法院判決上訴，如依行政訴訟法第24
    3條第1項規定，以高等行政法院判決有不適用法規或適用不
    當為理由時，其上訴狀或理由書應有具體之指摘，並揭示該
    法規之條項或其內容；如以同法第243條第2項所列各款情形
    為理由時，其上訴狀或理由書，應揭示合於該條項各款之事
    實。上訴狀或理由書如未依此項方法表明，或其所表明者與
    上開法條規定不合時，即難認為已對高等行政法院判決之違
    背法令有具體之指摘，其上訴自難認為合法。
二、本件上訴人對於高等行政法院判決上訴，主張：原審未依職
    權調查或諭知被上訴人提出證據，證明送達之郵務機關有依
    法作成送達通知書兩份，一份黏貼於應受送達人住居所、事
    務所、營業所或其就業處所門首，另一份交由鄰居轉交或置
    於該送達處所信箱或其他適當位置之事實，逕為該郵務機關
    為合法送達，對被上訴人送達已生效力之認定，不啻令上訴
    人負此舉證責任，顯失衡平而違背證據法則。又執行之送達
    機關即新市郵局僅於短短不到一日之時間，即認無法會晤上
    訴人，並未擇日再付投遞、或詢問上訴人鄰居上訴人是否仍
    居於該址，亦即尚非不能依行政程序法第72條、第73條方式
    以為送達，卻立即為寄存送達，顯與寄存送達之立法意旨相
    悖，原審疏未審酌，遽而推論被上訴人上開經郵務機關投遞
    ，已生合法送達之效力，而否准上訴人改按自用住宅用地稅
    率課徵土地增值稅之申請，為判決適用法令不當等語，雖以
    該判決違背法令為由。惟查，「土地所有權移轉，依規定由
    權利人單獨申報土地移轉現值或無須申報土地移轉現值之案
    件，稽徵機關應主動通知土地所有權人，其合於自用住宅用
    地要件者，應於收到通知之次日起30日內提出申請，逾期申
    請者，不得適用自用住宅用地稅率課徵土地增值稅。」土地
    稅法第34條之1第2項定有明文。本件原判決就被上訴人已合
    法通知上訴人如合於自用住宅用地要件者，應於收到通知之
    次日起30日內提出申請，業於判決理由內詳為論述，惟核其
    上訴理由，係就原審取捨證據、認定事實之職權行使，指摘
    其為不當，並未具體表明原判決有何合於不適用法規、適用
    法規不當、或行政訴訟法第243條第2項所列各款之情形，難
    認對該判決之如何違背法令已有具體之指摘。依首開規定及
    說明，應認其上訴為不合法。
三、據上論結，本件上訴為不合法，依行政訴訟法第249條第1項
    前段、第104條、民事訴訟法第95條、第78條，裁定如主文
    。
中    華    民    國    97    年    9     月    11    日
                    最高行政法院第六庭
                        審判長法官  吳  明  鴻
                              法官  廖  宏  明
                              法官  林  茂  權
                              法官  侯  東  昇
                              法官  黃  秋  鴻
以  上  正  本  證  明  與  原  本  無  異
中    華    民    國    97    年    9     月    12    日
                              書記官  郭  育  玎


司法院資訊處製作；財團法人民間司法改革基金會備份。
